【裁判字號】    92,簡,163
【裁判日期】    920331
【裁判案由】    所得稅法
【裁判全文】
臺北高等行政法院判決                              九十二年度簡字第一六三號
    原      告  甲○○律師事務所
    代  表  人  甲○○              台北市○○街九九巷一九號之八
    被      告  財政部臺北市國稅局
    代  表  人  張盛和（局長）
    訴訟代理人  乙○○
右當事人間因所得稅法事件，原告不服財政部中華民國九十一年二月五日台財訴字第
０九０００六八九０七號訴願決定，提起行政訴訟。本院判決如左：
    主  文
原告之訴駁回。
訴訟費用由原告負擔。
    事  實
一、事實概要：
    緣原告為執行業務者，民國（下同）八十七年一月一日至八十七年十二月三十一
    日給付未達起扣點之薪資所得計一八七、二００元，未依所得稅法第八十九條第
    三項規定，於八十八年二月一日（一月三十一日為星期日）申報免扣繳憑單，被
    告遂依同法第一百十一條第二項條第二款及稅務違章案件減免處罰標準第五條第
    二款規定，處罰鍰新台幣（下同）三、七五０元。原告不服，提起訴願，經遭駁
    回，遂提起行政訴訟。
二、兩造聲明（本件未經言詞辯論，兩造之聲明依其書狀所載及於準備程序中之聲明
    ）：
  (一)原告聲明：
    訴願決定及原處分均撤銷。
  (二)被告聲明：
    1.駁回原告之訴。
    2.訴訟費用由原告負擔。
三、兩造之主張：（本件未經言詞辯論，兩造之主張依其書狀所載及於準備程序中之
    陳述）：
  (一)、原告主張之理由：
    1.原告真正完成申報日期是民國（下同）八十八年二月一日並非八十八年二月四
      日。此從原告所填申報書所載申報日期為八十八年二月一日即可證明。再參照
      與原告同日繳納國庫，數額四八０００元，蓋有八十八年二月一日收款章之繳
      款書，更可證明申報日期確為八十八年二月一日。
    2.原告於八十八年二月一日完成申報之工作後，持申報表前往被告松山稽徵所原
      址投送，因該所遷址而無人收受（與以郵寄被退回相同），致申報無門而待查
      明新址後才延至同年二月四日交被告收文。按所得稅法並未規定申報資料如逢
      稽徵機關遷址時需由納稅義務人負查明新址之義務，故原告按被告松山稽徵所
      之原址送達，即屬已盡在限期內申報之義務。是以因被告遷址而未公告致被告
      受領遲延之結果，即非可歸責於原告，依民法第三百十四條規定，債務之清償
      地以債權人所在地為之，故原告應不負遲延責任。又依民法第二百三十四條規
      定，被告就原告於二月一日所提出之申報表既不能收受，即應負遲延責任。
    3.被告稱處罰是依據所得稅法第一百十二條、第八十九條第三項規定，但原告是
      未扣繳稅款對象，所以不適用。
  (二)、被告主張之理由：
    1.按「政府機關、團體、學校、事業之責應扣繳單位主管，違反第八十九條第三
      項之規定，未依限或未據實申報或未依限填發免扣繳憑單者，應通知其主管機
      關議處。私人團體或事業，違反第八十九條第三項之規定，未依限填報或未據
      實申報或未依限填發免扣繳憑單者，處該團體或事業一千五百元之罰鍰，並通
      知限期補報或填發。」為行為時所得稅法第一百十一條第二項所明定。又按「
      依所得稅法第一百十一條第二項規定應處罰鍰案件，有左列情形之一者，情節
      輕微，減輕或免予處罰。‧‧‧二、私人團體、事業未依限填報或未據實申報
      或未依限填發免扣繳憑單，已自動補報或填發免扣繳憑單而不符前款規定‧‧
      ‧，按應處罰鍰減輕二分之一。」、「主旨：稅法所定罰鍰罰金，業經行政院
      依「勘亂時期罰金罰鍰提高標準條例」（註：現行法修正為「罰金罰鍰提高標
      準條例」）第一條前段及第三條規定，予以提高倍數，並自七十二年九月一日
      起施行。說明‧‧‧三、各項稅法所定罰金、罰鍰提高倍數如次：（一）「所
      得稅法第一０四條至第一０七條、第一百十一條之罰鍰數額，均提高為五倍。
      」亦分別為稅務違章案件減免處罰標準第五條第二款及財政部七十二年九月二
      十三日台財稅第三六七四九號函所明釋。
    2.本件原告於八十七年一月一日至八十七年十二月三十一日給付未達起扣點之薪
      資所得計一八七、二００元，未依所得稅法第八十九條第三項規定於次年（即
      八十八年）一月底（因逢星期日順延至八十八年二月一日）前申報免扣繳憑單
      ，遲至八十八年二月四日始自動申報，有卷附之各類所得資料申報書及申明書
      可稽，被告乃依前揭法條及減免處罰標準酌情裁處罰鍰三、七五０元。
    3.原告於申請復查時，原訴稱本件於八十八（誤為八十九）年一月底，已將應申
      報之免扣繳憑單資料送往被告所屬大安稽徵所申報，但因大安稽徵所遷移地址
      ，無法於限期最後一日送出，翌日又適逢星期日‧‧‧云云。查本件原告設籍
      臺北市○○區○○路三段二十七號十二樓，隸屬於被告所屬松山稽徵所轄區，
      主張原於一月底欲持往被告所屬大安稽徵所申報，即與實情有別，復遲延至八
      十八年二月四日始向被告所屬松山稽徵所辦理扣免繳憑單申報，並於同日出具
      逾期申報扣繳或免扣繳憑單聲明書，有該等資料附卷足資佐證，原告未依期限
      申報各類所得免扣繳憑單事實堪予認定。被告依所得稅法第一百一十四條第二
      項規定處以罰鍰三、七五０元，尚無違誤。
    理  由
一、本件係適用簡易程序事件，爰不經言詞辯論為判決。
二、按「公私機關、團體、學校、事業或執行業務者每年所給付依前條規定應扣繳稅
    款之所得，及第十四條第一項第十類之其他所得，因未達起扣點，或因不屬本法
    規定之扣繳範圍，而未經扣繳稅款者，應於每年一月底前，將受領人姓名、地址
    、國民身分證統一編號及全年給付金額等，依規定格式，列單申報主管稽徵機關
    ；並應於二月十日前，將免扣繳憑單填發納稅義務人。」及「‧‧‧私人團體或
    事業，違反第八十九條第三項之規定，未依限填報或未據實申報或未依限填發免
    扣繳憑單者，處該團體或事業一千五百元之罰鍰，並通知限期補報或填發‧‧‧
    」分別為所得稅法第八十九條第三項及第一百十一條第二項所明定。次按「依所
    得稅法第一百十一條第二項規定應處罰鍰案件，有左列情形之一者，情節輕微，
    減輕或免予處罰。一、‧‧‧二、私人團體、事業未依限填報或未據實申報或未
    依限填發免扣繳憑單，已自動補報或填發免扣繳憑單而不符前款規定‧‧‧其給
    付總額逾新台幣七千五百元者，按應處罰鍰減輕二分之一。」為稅務違章案件減
    免處罰標準第五條第二款所規定。又「所得稅法第一百零四條至第一百零七條、
    第一百十一條之罰鍰數額，均提高為五倍，並定自七十二年九月一日起施行。」
    業經行政院依戡亂時期罰金罰鍰提高標準條例（該法律名稱已於八十年五月六日
    修正為『罰金罰鍰提高標準條例』）第一條前段及第三條規定，於七十二年八月
    二十七日以台七十二規字第一五八二一號令發布提高在案。
三、原告為執行業務者，八十七年一月一日至八十七年十二月三十一日給付未達起扣
    點之薪資所得計一八七、二００元，原應依所得稅法第八十九條第三項規定，於
    八十八年二月一日 (一月三十一日為星期日)申報免扣繳憑單，惟遲至同月四日
    始申報之事實，有各類所得資料申報書及逾期申報扣繳或免扣繳憑單聲明書附原
    處分卷可稽。被告雖為如事實所載之主張。惟查上開各類所得資料申報書上所蓋
    被告所屬松山稽徵所之收件章日期為八十八年二月四日，並非二月一日，原告主
    張其完成申報日期是八十八年二月一日所據之申報書所載申報日期為八十八年二
    月一日，及原告蓋有八十八年二月一日收款章之繳款書，前者是自行填寫及後者
    與申報日期無關，不足以認定其申報日期為八十八年二月一日。又納稅義務人為
    履行其稅捐法上申報義務，原應自行向應申報對象申報，本件申報對象被告所屬
    松山稽徵所遷址，原告應自行尋址 (事實上又無困難)為申報，此乃當然之理，
    不得以其不知遷於何地而免責。再本件為公法上申報義務，與民法第三百十四條
    及第二百三十四條無關。總之，原告之主張並不可採。從而，原處分以原告違反
    所得稅法第八十九條第三項規定，依同法第一百十一條第二項條第二款規定，按
    稅務違章案件減免處罰標準第五條第二款所規定，科處原告罰鍰三、七五０元，
    於法有據。訴願決定予以維持，核無不合。原告訴請撤銷為無理由，應予駁回。
    另原告指被告稱是依據所得稅法第一百十二條所罰，容有誤會，併予敘明。
四、據上論結，本件原告之訴為無理由，爰依行政訴訟法第九十八條第三項前段，判
    決如主文。
中      華      民      國    九十二    年      三      月    三十一    日
                             臺 北 高 等 行 政 法 院   第 三 庭
                                                     法  官  吳東都
右為正本係照原本作成。
本件以訴訟事件所涉及之法律見解具有原則性者為限，始得於本判決送達後二十日內
向本院提出上訴狀並表明上訴理由，如已於本判決宣示後送達前提起上訴者，應於判
決送達後二十日內補具上訴理由（均按他造人數附繕本），且經最高行政法院許可後
方得上訴。
中      華      民      國    九十二    年      四      月      四      日
                                                     書記官  李金釵


司法院資訊處製作；財團法人民間司法改革基金會備份。
